臺灣臺北地方法院刑事判決　　　　　　 94年度交易字第424號
公　訴　人　臺灣臺北地方法院檢察署檢察官
被　　　告　乙○○
　　　　　　　　　　　樓
上列被告因過失傷害案件，經檢察官聲請簡易判決處刑（94年度
偵字第11823號），本院受理後（94年度北交簡字第2030號），
認為不宜以簡易判決處刑，改以通常程序審理，判決如下：
    主  文
乙○○因過失傷害人，處拘役肆拾日，如易科罰金，以參佰元折
算壹日。
    事  實
一、乙○○於民國93年10月11日下午5時20分許，駕駛車牌號碼
    ET—1741號自小客車，沿臺北市中正區○○○路分隔島左側
    車道之右轉專用車道（即第三車道）由西向東方向行駛，行
    經臺北市中正區○○○路、公園路口並欲右轉進入臺北市○
    ○區○○路時，當時該處分隔島右側車道經管制為僅供機慢
    車及行人通行，其他車種僅能行駛於分隔島左側車道，是行
    駛於分隔島左側車道之右轉專用車道之車輛雖非不能右轉，
    然仍應禮讓分隔島右側直行之機慢車先行，換言之，行駛於
    分隔島左側右轉專用車道之車輛應行駛並右轉至分隔島前方
    路口處暫停，如發現分隔島右側車道有車輛欲直行，應禮讓
    該直行車通行後，始得繼續行駛穿越愛國西路西向東方向分
    隔島右側車道而進入公園路，且依當時客觀情形，並無不能
    注意情事，竟疏於注意，於發現甲○○駕乘車牌號碼CMH—
    779號重型機車（聲請簡易判決處刑書誤載為輕型機車）行
    駛於上開分隔島右側車道，並駛近上開交岔路口欲直行，仍
    貿然右轉、穿越愛國西路西向東方向分隔島右側車道，甲○
    ○亦疏未注意車前狀況而採取必要之煞車停等之安全措施，
    仍駕車直行並欲向右閃避正穿越分隔島右側車道之乙○○所
    駕車輛，乙○○所駕車輛右前方車角因而與甲○○所駕機車
    左側車身發生碰撞，致甲○○人車倒地，受有左膝疼痛變形
    、左髖骨骨折之傷害。
二、案經甲○○訴由臺灣臺北地方法院檢察署檢察官偵查並聲請
    簡易判決處刑，本院受理後，認為不宜以簡易判決處刑，改
    以通常程序審理。
    理  由
一、程序部分：
    (一)本件犯罪行為時間係在93年10月11日，告訴人甲○○係於
      94年1月20日具狀向臺灣臺北地方法院檢察署檢察官提出
      告訴，有刑事告訴狀1紙在卷可考，是本件並未逾越告訴
      期間，其告訴為合法。
    (二)證據能力之判斷：
      查本件被告乙○○就本件犯罪事實所為不利於己之陳述
        ，並無出於強暴、脅迫、利誘、詐欺、疲勞訊問、違法
        羈押或其他不正之方法，亦非違反法定障礙事由經過期
        間不得訊問或告知義務之規定而為，依刑事訴訟法第15
        6條第1項、第158條之2規定，應認其有證據能力。
      證人甲○○於審判外之陳述，被告並未於本院言詞辯論
        前爭執其證據能力，且本院審酌該等陳述作成時之情況
        ，亦認為適當，是依刑事訴訟法第159條之5規定，自有
        證據能力。
      再查，本件認定犯罪事實所憑之非供述證據，均無違反
        法定程序而取得之情形，依刑事訴訟法第158條之4反面
        規定，自有證據能力。
二、訊之被告固不諱言有駕駛車牌號碼ET—1741號自小客車，沿
    臺北市中正區○○○路分隔島左側車道之右轉專用車道（即
    第三車道）由西向東方向行駛，行經臺北市中正區○○○路
    、公園路口並欲右轉進入公園路而穿越愛國西路西向東方向
    分隔島右側車道，適告訴人駕乘車牌號碼CMH—779號重型機
    車行駛於上開分隔島右側車道，並駛至該交岔路口，且仍駕
    車直行並欲向右閃避正穿越分隔島右側車道之被告所駕車輛
    ，被告所駕車輛右前方車角因而與告訴人所駕機車左側車身
    發生碰撞，致告訴人人車倒地，受有左膝疼痛變形、左髖骨
    骨折之傷害等情，惟矢口否認有何過失傷害犯行，辯稱：伊
    所駕車輛為轉彎車，業已達中心處開始轉彎，而告訴人所駕
    車輛為直行車，尚未進入交岔路口，是依道路交通安全規則
    第102條第1項第6款但書規定，伊所駕車輛已取得優先路權
    ，並無違反道路交通安全規則云云，經查：
    (一)按轉彎車應讓直行車先行，道路交通安全規則第102條第1
      項第6款本文定有明文，經查，臺北市中正區○○○路西
      向東車道係設有分隔島劃分快慢車道之路段，分隔島左側
      車道與公園路之交岔路口設有右轉專用車道，且不惟於93
      年10月11日本件案發時如此規劃，於今日亦無不同等情，
      有卷附臺北市○○○○○道路交通事故現場圖、現場照片
      在卷可稽，並有臺北市交通管制工程處94年11月24日北市
      交工規字第09433927000號函在卷可參，復為本院職權所
      已知，是行駛於該處分隔島左側右轉專用車道之車輛固非
      不能右轉進入臺北市○○區○○路，然進入公園路之前，
      勢必需穿越愛國西路西向東方向分隔島右側車道，右轉車
      自應於該處停等、禮讓分隔島右側車道之直行車輛後，始
      得繼續行駛穿越愛國西路西向東方向分隔島右側車道而進
      入公園路；訊之被告亦不諱言其於準備穿越愛國西路西向
      東方向分隔島右側車道時，即已發覺告訴人所駕機車正沿
      分隔島右側車道行駛欲直行穿越愛國西路之情，其供稱：
      「我當時右轉時，告訴人還沒有到路口，我看他還蠻遠的
      ，我認為還過得去，就起步右轉。」「肇事前我是駕車沿
      愛國西路西向東直行第三快車道至公園路口時綠燈進入路
      口內，打右側方向燈停等準備右轉往南行駛公園路，我停
      車時有看到CMH—779重機沿西向東直行慢車道，因離我車
      還很遠，所以我才再起步往南行駛，我於路口停等時西向
      東距我車約50公尺。」等語（見偵卷第30頁、本院94 年
      度交聲字第105號卷第25頁），且觀諸被告所駕車輛碰撞
      位置係在右前方車角、告訴人所駕車輛碰撞位置係在左側
      中間位置，有卷附臺北市政府警察局中正二分局交通分隊
      道路交通事故補充資料表、現場車損照片等可資佐證，顯
      見被告所駕車輛尚未確實完成穿越分隔島右側車道之行為
      即與告訴人之車輛發生碰撞，是被告顯係因判斷錯誤，誤
      認可順利穿越分隔島右側車道始未禮讓告訴人車輛直行，
      因而發生本件事故，可堪認定，依當時客觀情形，被告並
      無不能注意之情形，竟率爾逕行右轉並穿越分隔島右側車
      道，顯已違反上開規則，其有過失行為甚明；至被告雖辯
      稱：伊所駕車輛為轉彎車，業已達中心處開始轉彎，而告
      訴人所駕車輛為直行車，尚未進入交岔路口，是依道路交
      通安全規則第102條第1項第6款但書規定，伊所駕車輛已
      取得優先路權，並無違反道路交通安全規則云云，然查：
      道路交通安全規則第102條第1項第6款但書固規定：直行
      車尚未進入交岔路口，而轉彎車已達中心處開始轉彎，直
      行車應讓轉彎車先行，然上開規定，係限於對向車道一車
      欲左轉、而另一車欲直行之情形始有適用，此觀該款但書
      規定係以轉彎車是否已到達「交岔路口中心處」為路權歸
      屬之決定基準，然同向車道二車（一車欲右轉、一車欲直
      行）間並無何「交岔路口中心處」可言自明，交通部63年
      12月11日交路（63）字第11245號函、80年9月26日交路（
      80）字第038353號亦同斯旨，換言之，同向車道之車輛欲
      右轉時，均應禮讓右側慢車道直行之各種車輛先行，並無
      例外，是被告以此爭執謂已取得優先路權云云，即非可採
      ；至行駛在臺北市中正區○○○路西向東方向分隔島左側
      車道之車輛於右轉時，雖必須穿越分隔島右側車道而不無
      與分隔島右側車道直行車輛交岔行駛之情形，然此不過係
      同向車道以分隔島分隔快慢車道快車道車輛欲進入慢車道
      時所必然，與未設置分隔島而僅以白色實線分隔快慢車道
      ，快車道車輛右轉而慢車道車輛直行之情形並無不同，尚
      與前開交岔路口轉彎車與直行車路權歸屬之情形有間，亦
      此敘明；被告因上開過失行為，致所駕車輛右前方車角與
      告訴人所駕機車左側車身發生碰撞，告訴人因而人車倒地
      ，受有左膝疼痛變形、左髖骨骨折之傷害等情，亦有卷附
      臺北市政府警察局中正二分局交通分隊道路交通事故補充
      資料表、交通事故談話紀錄表、聯合醫院和平院區診斷證
      明書等可證，復經被告、告訴人分別供、證述屬實，是被
      告之過失行為與告訴人之傷害結果間，顯存有因果關係，
      是被告之過失傷害犯行，已堪認定；又被告雖有上開過失
      行為，然告訴人業已於行駛至該交岔路口時即發現被告所
      駕車輛準備穿越愛國西路西向東方向分隔島右側車道，竟
      仍駕車直行並欲向右閃避已在該交岔路口之乙○○所駕車
      輛而發生本件車禍等情，業經證人即告訴人甲○○證述明
      確（見偵卷第7頁、第30頁、本院94年度交聲字第105 號
      卷第35頁、本院94年12月21日審判筆錄），是告訴人顯有
      未注意車前狀況，並採取必要之煞車停等之安全措施之過
      失，亦堪認定。
    (二)查本件案發時，案發地點附近適有執行交通稽查勤務之員
      警在場目擊而知悉肇事人，並協助進行緊急處理之情，業
      經被告、證人即告訴人分別供、證述明確（見本院94年度
      交聲字第105號卷第25頁、第26頁、偵卷第11頁），是本
      件有偵查犯罪權限之公務機關於案發時業已知悉發覺犯罪
      之存在，自無被告對於未發覺之罪自首而受裁判之可能，
      是本件並無刑法第62條前段規定之適用，亦此敘明；綜上
      所述，本件事證明確，被告犯行堪以認定，應依法論科。
三、核被告所為，係犯刑法第284條第1項前段之過失傷害罪。爰
    審酌被告並無前科，素行良好，有臺灣高等法院被告前案紀
    錄表在卷可稽，其犯罪之手段、所生危害、告訴人與有過失
    之情節程度、嗣後否認犯行，亦未與告訴人達成和解，其犯
    後態度等一切情狀，量處如主文所示之刑，並諭知易科罰金
    之折算標準。
據上論斷，應依刑事訴訟法第452條、第299條第1項前段，刑法
第284條第1項前段、第41條第1項前段，罰金罰鍰提高標準條例
第1條前段、第2條，判決如主文。
本案經檢察官於知慶到庭執行職務
中　　華　　民　　國　　94　　年　　12　　月　　30　　日
　　　　　　　    刑事第十二庭  審判長法　官　李英豪
                                      法  官  曾正龍
                                      法  官  張永宏
以上正本證明與原本無異。
如不服本判決，應於判決送達後10日內，向本院提出上訴狀。
      　　　　　　　　　　　　　　　　書記官　楊灥
中　　華　　民　　國　　94　　年　　12　　月　　30　　日
附錄本件論罪科刑法條全文
中華民國刑法第284條
因過失傷害人者，處六月以下有期徒刑、拘役或五百元以下罰金
，致重傷者，處一年以下有期徒刑、拘役或五百元以下罰金。
從事業務之人，因業務上之過失傷害人者，處一年以下有期徒刑
、拘役或一千元以下罰金，致重傷者，處三年以下有期徒刑、拘
役或二千元以下罰金。
